【裁判字號】    98,上訴,99
【裁判日期】    980505
【裁判案由】    偽造文書等
【裁判全文】
臺灣高等法院花蓮分院刑事判決          98年度上訴字第99號
上  訴  人
即  被  告  己○○
上列上訴人即被告因偽造文書等案件，不服臺灣臺東地方法院97
年度訴字第373號中華民國98年2月16日第一審判決（起訴案號：
臺灣臺東地方法院檢察署97年度偵字第1665號，及移送併案審理
案號：臺灣臺北地方法院檢察署97年度偵字第16590、20554號）
，提起上訴，本院判決如下：
    主  文
上訴駁回。
    事實及理由
一、本案經本院審理結果，認第一審以上訴人即被告（以下簡稱
    被告）己○○犯刑法第216條、第211條之行使偽造公文書、
    第158條第1項之僭行公務員職權、第339條第1項之詐欺取財
    等罪，判處有期徒刑4年8月。認事用法並無不當，量刑亦稱
    妥之，應予維持，並引用如附件第一審判決書記載之事實、
    證據及理由（如附件）。
二、被告上訴意旨略以：伊應徵行為僅一次，錄用後 3次行使公
    文書斂財既遂， 2次攜帶公文書未及行騙即被查獲，應是出
    於同一不法所有意圖，於密切接近之時地，以相同方式實施
    ，為自然意義之一行為，應為單一評價，所為應論以想像競
    合犯；又原判決定執行刑過重，定 2年有期徒刑已足收教化
    功能；且各罪所處刑度，不符比例平等、原則云云。
三、經查：
（一）原審已詳為論述被告己○○如原判決犯罪事實一（一）、
      （二）、（三），係以一行為觸犯詐欺取財、僭行公務員
      職權、行使偽造公文書等罪名；如原判決犯罪事實一（四
      ）、（五）所為，係以一行為觸犯詐欺取財未遂、僭行公
      務員職權、偽造公文書等罪名，均應從一重之行使偽造公
      文書或偽造公文書罪處斷；又其等就犯罪事實一（一）、
      （二）、（三）、（四）、（五）所為，犯意個別、行為
      互異，應分論並罰。顯見原判決已就被告各次行為之數罪
      ，論以想像競合犯，上訴意旨仍求論以想像競合犯云云，
      自無理由。
（二）按量刑之輕重，係屬事實審法院得依職權自由裁量之事項
      ，苟已斟酌刑法第57條各款所列情狀，而未逾越法定刑度
      ，不得遽指為違法。原審已審酌被告己○○與詐騙集團成
      員利用被害人不熟悉司法程序，以詐騙電話、偽造之公文
      書等，造成告訴人一時慌張，而交付大筆積蓄，造成告訴
      人損失甚鉅，並影響一般民眾對司法人員辦案之信賴，嚴
      重破壞國家公權力機關之威信；被告雖於犯後一度飾詞否
      認犯罪事實欄一（一）至（四）之犯罪，然待檢察官取得
      被告張怡華之自白，並備齊相關證據後，終能坦承全部犯
      罪事實，犯後態度尚可等情；再斟酌被告僅是受僱收取款
      項，並非主謀或詐欺集團核心成員，亦非主要獲利者，及
      其等乃因經濟因素、與該詐騙集團之利害糾葛等，而越陷
      越深無可自拔，並與被害人乙○○達成訴訟上和解（乙○○於偵查中已獲得部分賠償），被害人戊○○○、丁○○
      於偵查中亦分別獲得黃彩雲賠償50萬元、張閔煌及楊謝鳳
      蘭賠償41萬元、40萬 9千元，已填補大部分損害等情；併
      其犯罪之手段、家庭狀況、智識程度等一切情狀，始量處
      原判決如主文所示之刑，並定其應執行之刑。是原判決之
      量刑既在法定刑範圍內為刑罰裁量職權之行使，且未逾越
      法定刑度，於法即無不合。
（三）至原審量處共犯張怡華較輕刑度並諭知緩刑，乃係考量張
      怡華犯後即坦承全部犯行，該當自首之要件，依刑法第62
      條前段之規定減輕其刑；及張怡華協助追查詐騙集團所屬
      其他成員，犯後態度良好；與被告己○○在原審請求給予
      張怡華緩刑，俾便照顧其等子女等情。詎被告上訴意旨竟
      舉原審量處張怡華之刑度，指摘原審對其量刑失當，顯無
      理由。
（四）綜上各情，被告上訴意旨所指均無可採，其上訴並無理由
      ，應予駁回。
據上論斷，應依刑事訴訟法第373條、第368條，判決如主文。
本案經檢察官翟光軍到庭執行職務。
中    華    民    國    98    年    5     月    5     日
                        審判長法  官  何方興
                              法  官  王紋瑩
                              法  官  林德盛
以上正本證明與原本無異。
如不服本判決，應於收受送達後10日內向本院提出上訴書狀，其
未敘述理由者，並得於提起上訴狀後10日內向本院補提理由書（
均須按他造當事人之人數附繕本「切勿逕送上級法院」。
告訴人或被害人如對於本判決不服者，應具備理由請求檢察官上
訴，其上訴期間之計算係以檢察官收受判決正本之日期為準。
中    華    民    國    98    年    5     月    5     日
                              書記官  劉妙娘
附錄：本案論罪科刑法條全文
刑法第211 條
偽造、變造公文書，足以生損害於公眾或他人者，處 1 年以上
7年以下有期徒刑。
刑法第216 條
行使第 210 條至第 215 條之文書者，依偽造、變造文書或登載
不實事項或使登載不實事項之規定處斷。
刑法第339 條
意圖為自己或第三人不法之所有，以詐術使人將本人或第三人之
物交付者，處5年以下有期徒刑、拘役或科或併科1千元以下罰金
。
以前項方法得財產上不法之利益或使第三人得之者，亦同。
前二項之未遂犯罰之。
附件：
臺灣臺東地方法院刑事判決              97年度訴字第373 號
公  訴  人  臺灣臺東地方法院檢察署檢察官
被      告  己○○
            張怡華
上列被告因偽造文書等案件，經檢察官提起公訴（臺灣臺東地方
法院檢察署97年度偵字第1665號），及移送併辦（臺灣臺北地方
法院檢察署97年度偵字第16590 、20554 號），被告於準備程序
中均為有罪之陳述，本院合議庭裁定由受命法官獨任以簡式審判
程序進行審理，判決如下：
    主  文
己○○共同行使偽造公文書，足以生損害於公眾及他人，處有期
徒刑壹年貳月，附表編號一、二所示之物沒收之；又共同行使偽
造公文書，足以生損害於公眾及他人，處有期徒刑壹年貳月，附
表編號一、三所示之物沒收之；又共同行使偽造公文書，足以生
損害於公眾及他人，處有期徒刑壹年貳月，附表編號一、四所示
之物沒收之；又共同偽造公文書，足以生損害於公眾及他人，處
有期徒刑壹年，附表編號一、五所示之物沒收之；又共同偽造公
文書，足以生損害於公眾及他人，處有期徒刑壹年，附表編號一
、六所示之物沒收之。應執行有期徒刑肆年捌月，附表編號一、
二、三、四、五、六所示之物均沒收之。
張怡華共同行使偽造公文書，足以生損害於公眾及他人，處有期
徒刑陸月，附表編號一、二所示之物沒收之；又共同行使偽造公
文書，足以生損害於公眾及他人，處有期徒刑陸月，附表編號一
、三所示之物沒收之；又共同行使偽造公文書，足以生損害於公
眾及他人，處有期徒刑陸月，附表編號一、四所示之物沒收之；
又共同偽造公文書，足以生損害於公眾及他人，處有期徒刑陸月
，附表編號一、五所示之物沒收之；又共同偽造公文書，足以生
損害於公眾及他人，處有期徒刑壹年，附表編號一、六所示之物
沒收之。應執行有期徒刑貳年，緩刑伍年，緩刑期間付保護管束
，並向指定之公益團體、地方自治團體或社區提供壹佰捌拾小時
之義務勞務；附表編號一、二、三、四、五、六所示之物均沒收
之。
    犯罪事實
一、己○○與張怡華為同居男女朋友關係，緣張怡華於民國97年
    5 月底透過自由時報所刊登之「應徵男女收費員」廣告，繳
    交照片、證件及履歷後，向真實姓名年籍不詳、自稱「小張
    」之成年男子（下稱「小張」）應徵工作，待獲得錄取通知
    ，張怡華並徵得「小張」同意，攜同己○○前往上班後，張
    怡華及己○○始知自己所加入者，乃「小張」及真實姓名年
    籍不詳、自稱「陳經理」之成年男子（下稱「陳經理」）所
    屬之詐騙集團。詎己○○與張怡華明知如此，竟仍與「陳經
    理」、「小張」及該詐騙集團之其他成年成員，共同基於意
    圖為自己不法所有及偽造公文書、行使偽造公文書、僭行公
    務員職權之犯意聯絡，由該詐騙集團先交付SIM 卡（門號：
    0000000000 ）1枚予己○○及張怡華，以供聯絡之用，復於
    不詳之時、地偽刻「檢察行政處鑑」及「鄭世揚」之印章，
    以備製作偽造之「士林地檢署監管科收據」及「士林地方法
    院檢察署監管科公文」，並於下列時間、地點，以下列之方
    式，為下列之詐騙行為：
（一）於97年7 月17日某時許起，由該詐騙集團某成年女子成員
      假冒戶政人員之名義，在不詳地點，撥打電話至戊○○○
      位於高雄縣仁武鄉○○村○○路167 號住處，向戊○○○
      佯稱其身分證遭盜用，將把該案移送警察機關辦理等語；
      旋由該集團某成年男子成員接續假冒司法警察之名義，在
      不詳地點，撥打同一電話，向戊○○○偽稱其涉有刑事案
      件，若不配合調查會很麻煩等語；嗣該集團成年成員又將
      電話轉接給其他成年成員，並由該成員接續假冒檢察官，
      向戊○○○告知其身分遭盜用，要求其配合及保密，並將
      銀行存款55萬元提出，交由其派遣之書記官取回，暫時保
      管，待清查完畢將予返還，否則其財產將被凍結並判重刑
      等語，致戊○○○陷於錯誤，先至銀行提領存款55萬元並
      返家等候；再由「陳經理」撥打門號0000000000電話指示
      己○○，由己○○先開車至戊○○○上開住處附近之某便
      利商店收取集團成員所偽造並傳真之「士林地檢署監管科
      收據」、「士林地方法院檢察署監管科」公文各1 紙後，
      先至戊○○○上開住處附近與張怡華會合，再至戊○○○
      上開住處，由張怡華在外把風，己○○則假冒檢察署書記
      官向戊○○○行使並交付上揭偽造之收據及公文，接續以
      此等詐術，致戊○○○陷於錯誤，交付上開55萬元予己○○，足生損害於戊○○○之財產法益及臺灣士林地方法院
      檢察署之司法公信力。己○○及張怡華取得55萬元後，旋
      於當日下午1 時許，在高雄市聯邦銀行九如分行，將50萬
      元以匯款之方式匯入不知情之邱漢條於合作金庫銀行彰營
      分行帳戶；餘款5 萬元則作為報酬歸其二人所有，案後已
      花費一空。
（二）於97年7 月21日上午9 時許起，由該詐騙集團某成年女子
      成員假冒戶政人員之名義，在不詳地點，撥打電話至乙○○位於高雄市○○區○○路107 巷26號4 樓住處，向乙○○佯稱其身分證遭盜用，已經報案，不久會有警察來問筆
      錄等語；旋由該集團其他成年男子成員接續假冒司法警察
      之名義，在不詳地點，撥打同一電話，向乙○○偽稱：乙○○涉嫌洗錢，因通知未到，將予拘提等語，並要求乙○○至住處附近某統一超級便利商店收取該集團成員於不詳
      時間、地點，以不詳方式偽造之臺灣臺北士林地方法院檢
      察署刑事庭傳票1 紙，以取信乙○○；後再要求乙○○提
      供金融帳號查證，待乙○○告知其帳號資料後，該成員又
      向乙○○誆稱：其存款銀行內部有2 名不肖行員等語，並
      要求乙○○將存款領出，以測試該2 名行員之反應，致乙○○陷於錯誤，先至銀行提領存款20萬元；後由該集團某
      成年成員接續假冒檢察官之名義，在不詳地點，撥打同一
      電話，向乙○○偽稱：乙○○涉嫌洗錢，要通知高雄地檢
      署羈押，並要求乙○○將銀行存款20萬元交由其派遣之女
      書記官取回，以調查是否不法所得等語；再由「陳經理」
      撥打門號0000000000電話指示張怡華，由張怡華先開車至
      乙○○上開住處附近之便利商店收取該集團成員所偽造並
      傳真之「士林地檢署監管科收據」、「士林地方法院檢察
      署監管科」公文各1 紙，己○○及張怡華再至乙○○上開
      住處會合，由己○○在外把風，張怡華則假冒檢察署書記
      官向乙○○行使並交付上揭偽造之收據及公文，接續以此
      等詐術，致乙○○陷於錯誤，交付上開20萬元予張怡華，
      足生損害於乙○○之財產法益及臺灣士林地方法院檢察署
      之司法公信力。己○○及張怡華取得20萬元後，即於同日
      下午某時在臺灣高鐵新埔站，將18萬5 千元現金交由該集
      團不知名之成年成員；餘款1 萬5 千元則作為報酬歸其二
      人所有，案後已花費一空。
（三）於97年7 月24日上午9 時許起，由該詐騙集團某成年女子
      成員假冒戶政人員之名義，在不詳地點，撥打電話至丁○○位於高雄市○○區○○路203 巷74弄23號之4 住處，向
      丁○○誆稱其身分證可能遭竊等語；旋由該集團其他成年
      男子成員假冒司法警察之名義，在不詳地點，撥打同一電
      話，向丁○○偽稱其資料外洩嚴重，並涉有1 件詐欺案件
      ，其銀行帳戶內之存款已被法院凍結等語；嗣該集團成年
      成員又將電話轉接給其他成年成員，並由該成員接續假冒
      檢察官，向丁○○告知其經通知出庭而未出庭等語，並要
      求丁○○至住處附近某全家超級便利商店收取該集團成員
      於不詳時間、地點，以不詳方式偽造之臺北士林地方法院
      檢察署刑事庭傳票1紙，以取信丁○○；再告知丁○○銀
      行存款內之91萬元應予扣押，待清查完畢再予返還，並會
      派遣一位書記官登門收取等語，致丁○○陷於錯誤，先至
      銀行提領存款91萬元並返家等候；再由「陳經理」撥打門
      號0000000000電話指示己○○，由己○○先開車至丁○○
      上開住處附近之某便利商店收取集團成員所傳真之偽造「
      士林地檢署監管科收據」、「士林地方法院檢察署監管科
      」公文各1 紙後，至上開丁○○住處與張怡華會合，由張
      怡華在外把風，己○○則假冒檢察署書記官向丁○○行使
      並交付上揭偽造之收據及公文，接續以此等詐術致丁○○
      陷於錯誤，並交付上開91萬元予己○○，足生損害於丁○○之財產法益及臺灣士林地方法院檢察署之司法公信力。
      己○○及張怡華取得91萬元後，旋於同日下午某時許，至
      屏東縣潮州鎮○○路上臺灣銀行潮州分行及土地銀行潮州
      分行，以無摺存款之方式，將40萬9000元、41萬元，分別
      存入不知情楊謝鳳蘭臺灣銀行三民分行帳戶及不知情張閔
      煌土地銀行臺北敦化分行帳戶；餘款9 萬1 千元則作為報
      酬歸其二人所有，案後已花費一空。
（四）於97年8 月28日上午10時許起，推由該恐嚇、詐騙集團某
      成年男子成員假冒檢察官之名義，撥打電話至臺東縣池上
      鄉大埔村大埔36號甲○○住處，向甲○○誆稱其郵局帳戶
      有問題，要求其將郵局之54萬元存款交由其派遣之書記官
      保管，以免該存款遭到凍結等語；續由「陳經理」撥打門
      號0000000000電話指示己○○，由己○○開車至甲○○上
      開住處附近之某便利商店收取該集團成員所偽造並傳真之
      「士林地檢署監管科收據」、「士林地方法院檢察署監管
      科」公文各1 紙後，至上開甲○○住處與張怡華會合，由
      張怡華在外把風，己○○則假冒檢察署書記官，並故意在
      甲○○面前與上開假冒檢察官之成員通話後，本欲向甲○○行使並交付上揭偽造之收據及公文，然因己○○認甲○○年紀老大可能不知該收據及公文之意義，故僅以口頭告
      知並要求甲○○儘速至郵局領取存款，接續以此等詐術致
      甲○○陷於錯誤，隨即於同日下午2 時許至臺東縣池上鄉
      池上郵局欲領取存款54萬元，惟因郵局人員發覺有異立刻
      阻止，並請警察到場處理，致未得逞，己○○與張怡華見
      狀後，逃逸無蹤。
（五）於同月28日某時許起，利用丙○○前遭詐騙160 萬元之事
      ，推由詐騙集團某成年成員假冒司法警察之名義，在不詳
      地點，撥打電話至臺東縣臺東市○○街161 巷38號丙○○
      住處，告知因丙○○已報案，所以除之前的160 萬元必須
      先扣押外，另需再補120 萬元作為保證金，待查證完畢即
      予返還等語；續由「陳經理」撥打門號0000000000電話指
      示己○○，由己○○開車至丙○○上開住處附近之某便利
      商店收取集團成員所偽造並傳真之「士林地檢署監管科收
      據」、「士林地方法院檢察署監管科公文」各1 紙後，再
      至丙○○上開住處與張怡華會合，並由張怡華在外把風，
      己○○則假冒檢察署書記官，欲詐騙丙○○，然丙○○前
      已發覺有異，遂報警處理並由警方至其住處附近埋伏等候
      ，俟己○○表明書記官身分後，隨即於同日下午4 時許，
      當場逮捕，己○○等人始未得逞。
二、案經臺東縣警察局移送臺灣臺東地方法院檢察署檢察官偵查
    起訴及臺灣臺北地方法院檢察署檢察官移送併辦審理。
    理  由
壹、程序事項
    本件被告己○○、張怡華所犯者均非為死刑、無期徒刑、最
    輕本刑為3 年以上有期徒刑之罪或高等法院管轄第一審案件
    ，其於準備程序進行中，均就被訴事實為有罪之陳述，經法
    官告知其簡式審判程序之旨，並聽取公訴人、被告之意見後
    ，本院爰依刑事訴訟法第273 條之1 第1 項之規定，裁定由
    受命法官獨任以簡式審判程序進行審理。
貳、實體事項
一、上開犯罪事實，業據被告己○○及張怡華於警詢、偵查及本
    院審理時坦承不諱，核與被害人即證人丙○○、甲○○於警
    詢及本院審理時；乙○○、戊○○○及丁○○於警詢、偵查
    中及本院審理時；證人楊謝鳳蘭、邱漢條、張閔煌、黃彩雲
    等於偵查中之證述相符，復有潮州鎮臺灣銀行與土地銀行位
    址圖、丁○○住處照片、乙○○住處照片、戊○○○住處照
    片、土地銀行潮州分行照片、臺灣銀行潮洲分行照片、聯邦
    銀行九如分行照片、臺灣銀行楊謝鳳蘭無摺存款憑條、張閔
    煌存款憑條、張怡華匯款予邱漢條之交易憑證、96年8 月28
    日「士林地檢署監管科收據」、「士林地方法院檢察署監管
    科公文」各1 紙等在卷可稽，足認被告二人之自白與事實相
    符，應可採信。本案事證明確，被告二人之上開犯行堪可認
    定，應依法論科。
二、論罪科刑
（一）按公文書係指公務員職務上製作之文書，刑法第10條第3
      項定有明文。而刑法上偽造文書罪，係著重於保護公共信
      用之法益，即使該偽造文書所載名義製作人實無其人，而
      社會上一般人仍有誤信其為真正文書之危險，仍難阻卻犯
      罪之成立（最高法院54年臺上字第1404號判例意旨參照）
      。查本件如附表所示之偽造公文及收據，雖係以臺北士林
      地方法院檢察署監管科之名義製作，且該檢察署實際上並
      無此一單位，然一般人苟非熟知檢察組織，尚不足以分辨
      該單位是否實際存在，仍有誤信該文書為公務員職務上所
      製作之真正文書之危險，揆諸前揭判例所示，應為偽造之
      公文書無訛；至於臺灣臺北士林地方法院檢察署刑事庭傳
      票亦應屬公文書無誤。是核被告己○○及張怡華就犯罪事
      實一（一）、（二）、（三）所為，係犯刑法第216 條、
      第211 條之行使偽造公文書罪、第158 條第1 項之僭行公
      務員職權罪、第339 條第1 項之詐欺取財罪；就犯罪事實
      一（四）、（五）所為，均係犯刑法第211 條之偽造公文
      書罪、第158 條第1 項之僭行公務員職權罪、第339 條第
      3 項、第1 項之詐欺取財未遂罪。再按刑法上所稱之公印
      ，係指由政府依印信條例第6 條相關規定製發之印信，用
      以表示公署或公務員資格之印信，即俗稱之大印及小官章
      而言，如不足以表示公署或公務員之資格者，不得謂之公
      印，即為普通印章；至於機關長官之簽名章，僅屬代替簽
      名用之普通印章，要非印信條例規定之「職章」（最高法
      院69年台上字第1676號判例、89年度台上字第3155號、86
      年度台上字第4631號判決意旨可資參照）。查本件偽造之
      「檢察行政處鑑」之印章，顯示之機關並非實際存在，自
      難認上開偽刻之印章係偽造政府依據印信條例製發之印信
      ；另偽造之「鄭世揚」之印章，則屬於特定用途之簽名章
      ，亦非政府依印信條例製發用以表示公署或公務員資格所
      用之印信，參酌上開所述，亦僅屬普通印章，故被告僅有
      偽造印章、印文之行為，且此行為乃偽造公文書之部分行
      為，不另論罪，至檢察官認被告二人此部分涉犯偽造公印
      文罪嫌等語，尚有誤會；而就犯罪事實一（一）、（二）
      、（三）部分，偽造公文書之低度行為，又為行使偽造文
      書之高度行為所吸收，亦不另論罪。
（二）被告己○○、張怡華與上開詐騙集團之其他成年成員，有
      犯意聯絡及行為分擔，為共同正犯。其等就犯罪事實一（
      一）至（五）以電話或行為所為之數次詐欺行為、數次冒
      用公務員名義之僭行職權行為，以及就犯罪事實一（二）
      、（三）各二次行使偽造公文書，各可認係基於單一犯意
      ，於密切接近之時、地，以單一行為之數舉動接續進行，
      而實現一個犯罪構成要件，侵害同一法益，各行為之獨立
      性極為薄弱，依一般社會健全觀念，在時間差距上，難以
      強行分開，應均認係接續犯，各論以一罪。
（三）被告己○○、張怡華等二人就犯罪事實一（一）、（二）
      、（三），係以一行為觸犯詐欺取財、僭行公務員職權、
      行使偽造公文書等罪名；就犯罪事實一（四）、（五）所
      為，係以一行為觸犯詐欺取財未遂、僭行公務員職權、偽
      造公文書等罪名，均應從一重之行使偽造公文書或偽造公
      文書罪處斷。又其等就犯罪事實一（一）、（二）、（三
      ）、（四）、（五）所為，犯意個別、行為互異，應分論
      並罰。
（四）按對於未發覺之罪自首而受裁判者，得減輕其刑，但有特
      別規定者，依其規定，刑法第62條定有明文。又刑法第62
      條所謂發覺，係指有偵查犯罪職權之公務員已知悉犯罪事
      實與犯罪之人而言，而所謂知悉，固不以確知其為犯罪之
      人為必要，但必其犯罪事實，確實存在，且為該管公務員
      所確知，始屬相當，如犯罪事實並不存在而懷疑其已發生
      ，或雖已發生，而為該管公務員所不知，僅係推測其已發
      生而事實巧合，均與已發覺之情形有別（最高法院75年台
      上字第1634號判例可資參照）。本件被告張怡華於為犯罪
      事實一（五）犯行為警查獲後，即主動坦承員警尚未知悉
      之犯罪事實欄一（一）至（四）之全部犯行，並願接受裁
      判，參酌首揭所述，應已該當自首之要件，爰依刑法第62
      條前段之規定減輕其刑。
（五）爰審酌被告二人與上開詐騙集團成員利用被害人不熟悉司
      法程序，以詐騙電話、偽造之公文書等，造成告訴人一時
      慌張，而交付大筆積蓄，造成告訴人損失甚鉅，並影響一
      般民眾對司法人員辦案之信賴，嚴重破壞國家公權力機關
      之威信；復考量被告張怡華犯後即坦承全部犯行，深表悔
      意，並協助追查詐騙集團所屬其他成員，犯後態度良好；
      被告己○○雖於犯後一度飾詞否認犯罪事實欄一（一）至
      （四）之犯罪，然待檢察官取得被告張怡華之自白，並備
      齊相關證據後，終能坦承全部犯罪事實，犯後態度尚可等
      情；再斟酌被告二人僅是受僱收取款項，並非主謀或詐欺
      集團核心成員，亦非主要獲利者，及其等乃因經濟因素、
      與該詐騙集團之利害糾葛等，而越陷越深無可自拔，並均
      與被害人乙○○達成訴訟上和解（乙○○於偵查中已獲得
      部分賠償），被害人戊○○○、丁○○於偵查中亦分別獲
      得黃彩雲賠償50萬元、張閔煌及楊謝鳳蘭賠償41萬元、40
      萬9 千元（卷附收據、匯款單、和解筆錄可佐），已填補
      大部分損害等情；併其犯罪之手段、家庭狀況、智識程度
      等一切情狀，分別量處如主文所示之刑，並定其應執行之
      刑，以示懲儆。
（六）查被告張怡華前未曾受有期徒刑以上刑之宣告，有臺灣高
      等法院被告前案紀錄表1 紙附卷可稽，其犯罪後已深知悔
      悟，並於偵查中當庭向被害人乙○○、戊○○○、丁○○
      道歉，本院認其經此偵、審及科刑教訓後，當知警惕，應
      無再犯之虞；又因被告張怡華資力不足，尚無法立即賠償
      被害人之全部損失，已表明願意持續工作以支付賠償金額
      ；另被告張怡華與被告己○○生有一子（卷附戶籍謄本1
      份可參），且張怡華對該子顧念頗深，應會妥適照顧，被
      告張怡華一旦入獄執行，對其幼子之成長恐有不利影響，
      從而本院認其所宣告之刑，以暫不執行為適當，併予宣告
      緩刑期間5 年，惟為使被告張怡華於緩刑期間內，能深自
      惕勵，導正其偏差行為，強化法治之認知，爰併宣告其於
      緩刑期間內，向指定之公益團體、地方自治團體或社區，
      提供180 小時之義務勞務，並依刑法第93條第1 項第2 款
      之規定，宣告於緩刑期間付保護管束，期能使被告於義務
      勞務過程及保護管束期間，確切明瞭其行為所造成之損害
      ，並培養正確的法治觀念。
（七）沒收部分
  １、附表所示之物，依附表所示之原因，宣告沒收之。
  ２、附表所示應沒收之公文或收據之原本，既經宣告沒收，則
      其上偽造之印文已包括在沒收之列，無庸重複宣告沒收。
  ３、犯罪事實一（一）至（三）被告己○○、張怡華所交付之
      偽造「士林地檢署監管科收據」、「士林地方法院檢察署
      監管科」公文傳真，已遭被害人丟棄，業經證人即被害人
      乙○○、戊○○○及丁○○等證述屬實；犯罪事實一（四
      ）被告己○○、張怡華所收取但未行使之偽造「士林地檢
      署監管科收據」、「士林地方法院檢察署監管科」公文傳
      真，亦遭被告己○○、張怡華撕毀，業經被告己○○、張
      怡華供承在卷，則其上偽造之印文均已隨同滅失，爰均不
      宣告沒收。
  ４、犯罪事實一（二）、（三）詐騙集團成員所使用之「臺灣
      臺北士林地方法院檢察署刑事庭傳票」，其原本雖未扣案
      ，但不能證明已滅失，爰宣告沒收之；但傳真則遭被害人
      丟棄，業經證人即被害人乙○○、丁○○等證稱明確，爰
      不宣告沒收；而該刑事傳票上究竟有無偽造之印文及相關
      偽造之印章存在，或其內容為何，依卷內證據均無從證明
      ，為避免將來無從執行，爰不為沒收之諭知。
  ５、扣案之存摺12本、金融卡8 張、合作金庫銀行存摺1 本、
      三星（使用門號：0000000000號）及Innostream行動電話
      （使用門號：0000000000 號）各1 支、SIM卡10張等與本
      案犯罪無關，爰不宣告沒收。
三、移送併辦部分
    臺灣臺北地方法院檢察署檢察官移送併辦之犯罪事實，與臺
    灣臺東地方法院檢察署檢察官起訴之犯罪事實，完全相同，
    本院自應一併審理。
據上論斷，應依刑事訴訟法第273 條之1 第1 項、第299 條第1
項前段，刑法第216 條、第211 條、第158 條第1 項、第339 條
第1 項、第3 項、第25條、第28條、第51條第5 款、第55條前段
、第62條前段、第74條第1 項、第2 項第5 款、第93條第1 項第
2 款、第219 條、第38條第1 項第2 款、第3 款，判決如主文。
本案經檢察官邱奕智到庭執行職務。
中    華    民    國    98    年     2    月    16    日
                  刑事第四庭    法  官  李俊彬
附表
┌──┬────────────┬────────────┬────────┬───────────┬───────┐
│編號│     應沒收之物         │  附著之文書            │所有人          │沒收原因及依據        │   備註       │
├──┼────────────┼────────────┼────────┼───────────┼───────┤
│ 一 │偽刻之「檢察行政處鑑」  │無                      │被告所屬詐騙集團│刑法第219條           │犯罪事實一    │
│    │、「鄭世揚」印章各1 個  │                        │                │                      │（一）至（五）│
├──┼────────────┼────────────┼────────┼───────────┼───────┤
│ 二 │1、偽造之「士林地檢署監 │無                      │1、被告所屬詐騙 │1、刑法第38條第1項第2 │犯罪事實一    │
│    │   管科收據」原本1紙    │                        │   集團         │   款、第3款（因犯罪所│（一）        │
│    │                        │                        │                │   生、供犯罪所用）   │              │
│    │2、偽造之「臺北士林地方 │                        │2、被告所屬詐騙 │2、刑法第38條第1項第2 │              │
│    │   法院檢察署監管科」公 │                        │   集團         │   款、第3款（因犯罪所│              │
│    │   文原本1紙            │                        │                │   生、供犯罪所用）   │              │
│    │3、扣案易利信行動電話（ │                        │3、被告己○○及 │3、刑法第38條第1項第2 │              │
│    │   含SIM卡）（門號：    │                        │   其所屬詐騙集 │   款（供犯罪所用）   │              │
│    │   0000000000號；序號： │                        │   團           │                      │              │
│    │   000000000000000號）1 │                        │                │                      │              │
│    │   支                   │                        │                │                      │              │
├──┼────────────┼────────────┼────────┼───────────┼───────┤
│ 三 │1、偽造之「士林地檢署監 │無                      │1、被告所屬詐騙 │1、刑法第38條第1項第2 │犯罪事實一    │
│    │   管科收據」原本1紙    │                        │   集團         │   款、第3款（因犯罪所│（二）        │
│    │                        │                        │                │   生、供犯罪所用）   │              │
│    │2、偽造之「臺北士林地方 │                        │2、被告所屬詐騙 │2、刑法第38條第1項第2 │              │
│    │   法院檢察署監管科」公 │                        │   集團         │   款、第3款（因犯罪所│              │
│    │   文原本1紙            │                        │                │   生、供犯罪所用）   │              │
│    │3、偽造之「臺灣臺北士林 │                        │3、被告所屬詐騙 │3、刑法第38條第1項第2 │              │
│    │   地方法院檢察署刑事庭 │                        │   集團         │   款、第3款（因犯罪所│              │
│    │   傳票」原本1紙        │                        │                │   生、供犯罪所用）   │              │
│    │4、扣案易利信行動電話（ │                        │4、被告己○○及 │4、刑法第38條第1項第2 │              │
│    │   含SIM卡）（門號：    │                        │   其所屬詐騙集 │   款（供犯罪所用）   │              │
│    │   0000000000號；序號： │                        │   團           │                      │              │
│    │   000000000000000號）1 │                        │                │                      │              │
│    │   支                   │                        │                │                      │              │
├──┼────────────┼────────────┼────────┼───────────┼───────┤
│ 四 │1、偽造之「士林地檢署監 │無                      │1、被告所屬詐騙 │1、刑法第38條第1項第2 │犯罪事實一    │
│    │   管科收據」原本1紙    │                        │   集團         │   款、第3款（因犯罪所│（三）        │
│    │                        │                        │                │   生、供犯罪所用）   │              │
│    │2、偽造之「士林地方法院 │                        │2、被告所屬詐騙 │2、刑法第38條第1項第2 │              │
│    │   檢察署監管科」公文原 │                        │   集團         │   款、第3款（因犯罪所│              │
│    │   本1紙                │                        │                │   生、供犯罪所用）   │              │
│    │3、偽造之「臺灣臺北士林 │                        │3、被告所屬詐騙 │3、刑法第38條第1項第2 │              │
│    │   地方法院檢察署刑事庭 │                        │   集團         │   款、第3款（因犯罪所│              │
│    │   傳票」原本1紙        │                        │                │   生、供犯罪所用）   │              │
│    │4、扣案易利信行動電話（ │                        │4、被告己○○及 │4、刑法第38條第1項第2 │              │
│    │   含SIM卡）（門號：    │                        │   其所屬詐騙集 │   款（供犯罪所用）   │              │
│    │   0000000000號；序號： │                        │   團           │                      │              │
│    │   000000000000000號）1 │                        │                │                      │              │
│    │   支                   │                        │                │                      │              │
├──┼────────────┼────────────┼────────┼───────────┼───────┤
│ 五 │1、偽造之「士林地檢署監 │無                      │1、被告所屬詐騙 │1、刑法第38條第1項第2 │犯罪事實一    │
│    │   管科收據」原本1紙    │                        │   集團         │   款、第3款（因犯罪所│（四）        │
│    │                        │                        │                │   生、供犯罪預備之用 │              │
│    │                        │                        │                │   ）                 │              │
│    │2、偽造之「士林地方法院 │                        │2、被告所屬詐   │2、刑法第38條第1項第2 │              │
│    │   檢察署監管科」公文原 │                        │   騙集團       │   款、第3款（因犯罪所│              │
│    │   本1紙                │                        │                │   生、供犯罪預備之用 │              │
│    │                        │                        │                │   ）                 │              │
│    │3、扣案易利信行動電話（ │                        │3、被告己○○及 │3、刑法第38條第1項第2 │              │
│    │   含SIM卡）（門號：    │                        │   其所屬詐騙集 │   款（供犯罪所用）   │              │
│    │   0000000000號；序號： │                        │   團           │                      │              │
│    │   000000000000000號）1 │                        │                │                      │              │
│    │   支                   │                        │                │                      │              │
├──┼────────────┼────────────┼────────┼───────────┼───────┤
│ 六 │1、偽造之「士林地檢署監 │1、無                   │1、被告所屬詐騙 │1、刑法第38條第1項第2 │犯罪事實一    │
│    │   管科收據」原本（監管 │                        │   集團         │   款、第3款（因犯罪所│（五）        │
│    │   120 萬）1紙          │                        │                │   生、供犯罪預備之用 │              │
│    │                        │                        │                │   ）                 │              │
│    │2、偽造之「士林地方法院 │2、無                   │2、被告所屬詐騙 │2、刑法第38條第1項第2 │              │
│    │   檢察署監管科」公文原 │                        │   集團         │   款、第3款（因犯罪所│              │
│    │   本（監管120萬）1紙   │                        │                │   生、供犯罪預備之用 │              │
│    │                        │                        │                │   ）                 │              │
│    │3、扣案偽造之「鄭世揚」 │3、扣案偽造之「士林地檢 │3、丙○○       │3、刑法第219 條       │              │
│    │   印文1枚              │   署監管科收據」傳真（ │                │                      │              │
│    │                        │   監管120萬）          │                │                      │              │
│    │4、扣案偽造之「檢察行政 │4、扣案偽造之「士林地方 │4、丙○○       │4、刑法第219 條       │              │
│    │   處鑑」印文1枚        │   法院檢察署監管科」公 │                │                      │              │
│    │                        │   文傳真（監管120萬）  │                │                      │              │
│    │5、扣案易利信行動電話（ │5、無                   │5、被告己○○及 │5、刑法第38條第1 項第2│              │
│    │   含SIM卡）（門號：    │                        │   其所屬詐騙集 │   款（供犯罪所用）   │              │
│    │   0000000000號；序號： │                        │   團           │                      │              │
│    │   000000000000000號）1 │                        │                │                      │              │
│    │   支                   │                        │                │                      │              │
└──┴────────────┴────────────┴────────┴───────────┴───────┘


司法院資訊處製作；財團法人民間司法改革基金會備份。
